臺灣高等法院民事判決　　　　　　　　91年度上更(二)字第60號
上 訴 人即
追 加原 告　丙 ○ ○
訴訟代理人　紀 亙 彥律師
被 上訴 人　甲 ○ ○
訴訟代理人　王 永 春律師
追 加被 告　乙○○○
上列當事人間請求履行債務事件，上訴人對於中華民國86年3月
25日臺灣桃園地方法院84年度訴字第63號第一審判決提起上訴，
經最高法院第2次發回更審，上訴人並為訴之追加，本院於94年
4月27日言詞辯論終結，判決如下：
    主  文
上訴及追加之訴均駁回。
第二審、發回前第三審及追加之訴訟費用均由上訴人負擔。
    事實及理由
一、程序方面：
（一）按訴之變更或追加，非經他造同意，不得為之。但請求之
      基礎事實同一者、因情事變更而以他項聲明代最初之聲明
      者，及該訴訟標的對於數人必須合一確定時，追加其原非
      當事人之人為當事人者，不在此限，民事訴訟法第446條
      第1項、第255條第1項第3款、第4款及第5款分別定有明文
      。所謂因情事變更，而以他項聲明代最初之聲明，係為訴
      訟上之便宜而設之規定，祇須情事確屬變更，即有其適用
      （最高法院43年台抗字第23號判例意旨參照）。又訴訟標
      的對於數人必須合一確定者，係指依法律之規定必須數人
      一同起訴或一同被訴，否則其當事人之適格即有欠缺，原
      告即因此不能獲得本案之勝訴判決而言，債權人依民法第
      244條第1、2項行使其撤銷訴權，如所請求撤銷之行為係
      雙方行為時，應以債務人及其相對人為被告，否則其當事
      人適格自有欠缺（最高法院89年度台抗字第54號及91年度
      台上字第1725號裁判意旨參照），是債權人依民法第244
      條第1、2項之規定行使其撤銷訴權，請求撤銷債務人及其
      相對人之雙方行為時，該債務人及其相對人間即有上述合
      一確定之關係。經查：
  １、上訴人前於本院更一審程序原基於與被上訴人買賣契約之
      法律關係提起本件訴訟，聲明為：被上訴人應將其所有桃
      園縣桃園市○○段206及207地號土地（重測前為同市○○
      ○段292-6及292-25地號，下稱系爭土地）之所有權應有
      部分各為七二五七分之一一二○及五分之一，及坐落於系
      爭土地上建物第五層區分所有建物專有部分、附屬建物、
      共用部分即地下室及直上第五層之樓梯間之建築改良物（
      如本院更一審判決書附表編號三、四、五所示）辦理建物
      所有權第一次登記後，將各該所有權移轉登記並交付於上
      訴人。嗣經最高法院發回更審，上訴人主張其於民國91年
      12月6日始知悉系爭房屋係登記為被上訴人之配偶即乙○
      ○○所有，此為被上訴人將該屋無償贈與之，依民法第24
      4條第1項之規定，其自得撤銷被上訴人與乙○○○間之贈
      與行為，乃於92年6月20日以書狀變更及追加其聲明為：
      (一)被上訴人應將其所有如附表編號一、二號土地所有權應
      有部分辦理所有權移轉登記為上訴人所有。(二)追加被告乙
      ○○○應將其所有如附表編號三、四、五號建築改良物第
      一次所有權登記塗銷，由被上訴人就同前建築改良物（下
      稱系爭房屋）為第一次所有權登記後，將該所有權移轉登
      記予上訴人所有（本院卷第95頁之上訴人民事追加及準備
      續狀所載），顯見，上訴人於本院除變更、追加訴之聲明
      及訴訟標的外，並追加乙○○○為當事人。
  ２、系爭房屋於原審及本院前審審理時，均認該屋於興建之初
      ，因未向建管單位申請建造執照，屬未取得使用執照之建
      築改良物，然被上訴人於91年12月6日本院準備程序時復
      提出系爭房屋所有權狀（見本院卷第56頁），主張系爭房
      屋為乙○○○所有，經本院依上訴人之聲請向桃園縣政府
      工務局調取該局（73）桃縣建管使字第1433號使用執照（
      含建照執照）全卷（本院卷第66頁之本院92年4月16日院
      田民勇字第4470號函），及命被上訴人提出系爭房屋之建
      物登記謄本，系爭房屋確已於90年3月20日登記為乙○○
      ○所有，亦有該建物謄本可按（本院卷第154頁），是上
      訴人上述之變更聲明，自係因情事變更而為之聲明，又上
      訴人追加依民法第244條第1項撤銷訴權之訴訟標的，與原
      請求被上訴人依買賣契約移轉系爭土地及房屋所有權之訴
      訟標的，均係基於買賣系爭土地及房屋之同一基礎事實，
      且上訴人該撤銷權之行使，對於甲○○及乙○○○間具有
      合一確定之關係，是甲○○及乙○○○雖就上訴人上述之
      變更、追加表示不同意（本院卷第224至226頁答辯狀），
      惟揆諸上開說明，均無須渠等之同意，本院自應予准許。
（二）本件追加被告經合法通知，未於言詞辯論期日到場，核無
      民事訴訟法第386條所列各款情形之一，爰依上訴人之聲
      請，就追加被告部分，為一造辯論判決。
二、本件上訴人主張：其於71年10月8日承攬被上訴人為負責人
    之全慶建設事業有限公司（下稱全慶公司）於桃園縣桃園市
    ○○○段209-3、292-5、292-6、292-9、292-20至292-26地
    號土地上興建建物之板模工程，總工程款為新台幣（下同）
    130萬2000元，約定其以該工程款換得被上訴人於系爭土地
    上所建第Ｍ棟5樓房屋及其基地，總價金120萬元，除訂有板
    模工程合約外，兩造同時訂立預定買賣契約書及土地買賣契
    約書，上訴人於訂約時已給付被上訴人定金及簽約金共10萬
    元，並按承攬工期每期扣款8萬7500元作為給付被上訴人之
    價金，八期共扣付70萬元，總計已給付80萬元，另40萬元約
    定以銀行貸款給付之。73年間，上訴人已完成承攬之板模工
    程，系爭房屋亦已建築完成，其自得依買賣契約之法律關係
    起訴請求被上訴人辦理所有權移轉登記，求為命被上訴人將
    系爭土地面積十分之一移轉登記予伊之判決。嗣於本院前審
    擴張聲明請求被上訴人將其所有坐落系爭土地上五層樓房之
    第五層區分所有建物專有部分所有權全部，該第五層區分所
    有建物附屬建物即陽台所有權全部，該第五層樓房共用部分
    即地下室及上至第五層之樓梯間應有部分五分之一，辦理建
    物所有權第一次登記後，將各該所有權辦理移轉登記並交付
    予之。茲於本院審理時，復變更、追加請求如上開一所述之
    聲明。
三、被上訴人則以：上訴人係向全慶公司承攬工程，債務人為全
    慶公司，其僅為該公司之法定代理人，並非債務人。又承攬
    人須完成工作始有報酬請求權，上訴人有先為全慶公司履行
    未完成板模工程，履行給付買賣價金與全慶公司之義務，始
    得要求全慶公司履行契約，惟其承攬板模工程僅至三樓即停
    工，並未按圖施工，尚未完成工作，依民法第490條之規定
    ，自不得請求全慶公司給付工程款。且上訴人未依約定之日
    期給付價款，另因其違約致全部興建工程不能完成，全慶公
    司之不能給付，係屬可歸責於上訴人事由，依民法第225條
    第1項之規定，被上訴人亦得免給付義務等語，資為抗辯。
四、追加被告未於言詞辯論及準備程序期日到場，亦未提出書狀
    作何聲明或陳述。
五、本件經原法院判決駁回上訴人之訴，上訴人於本院前審上訴
    聲明為如上所述，並於本院變更、追加其聲明為：(一)原判決
    廢棄。(二)被上訴人應將其所有如附表編號一、二所示土地之
    所有權應有部分辦理所有權移轉登記為上訴人所有。(三)追加
    被告應將其所有如上述附表編號三、四、五號建築改良物第
    一次所有權登記塗銷，由被上訴人就上述建築改良物為第一
    次所有權登記後，將該所有權移轉登記予上訴人所有。被上
    訴人則聲明：上訴駁回。（本院89年度上更(一)字第136號判
    決駁回上訴人請求被上訴人辦理上述建物所有權第一次登記
    後，將該所有權移轉登記予被上訴人部分，未據上訴人於前
    審聲明不服上訴第三審，已告確定）。
六、經查：上訴人與全慶公司於71年10月8日簽訂板模工程合約
    ，約定由上訴人承攬全慶公司板模工程，並於同日與被上訴
    人簽訂預定買賣契約書及土地買賣契約書等情，有板模工程
    合約、預定買賣契約書及土地買賣契約書可憑（均置於卷外
    ），堪信此部份之事實為真正。又本件有公寓大廈管理條例
    第4條第2項規定之適用，亦為兩造所不爭執（本院卷第92至
    93頁、150頁之準備程序筆錄）。
七、本件經本院於92年6月20日、93年3月10日及94年4月27日與
    兩造整理並協議簡化之爭點為：（見本院卷第92頁、第150
    至151頁之準備程序筆錄、第267頁之言詞辯論筆錄）
（一）程序方面：上訴人訴之變更及追加，是否合法？
（二）本件買賣契約之當事人係全慶公司或個人？
（三）上訴人是否已完成模板工程？
（四）上訴人是否已如期給付價金？
（五）如認上訴人上述之變更及追加合法，則上訴人主張依民法
      第244條規定撤銷被上訴人與追加被告間之贈與行為，是
      否有理？
    茲分述之如下：
（一）程序方面：上訴人訴之變更及追加，是否合法？
      上訴人所為上開訴之變更及追加，被上訴人雖表示不同意
      （本院卷第224至226頁答辯狀），惟依上開一之說明，核
      與民事訴訟法第446條第1項、第255條第1項第3、4、5 款
      規定相符，應予准許。
（二）本件買賣契約之當事人係全慶公司或個人？
  １、上訴人主張：本件所涉模板工程合約、預定買賣契約書及
      土地買賣契約書，被上訴人之印文均相同，已經本院前審
      經內政部警政署刑事警察局鑑定確認屬實，而該板模工程
      合約全慶公司之印文係真正，亦經更審前本院函請內政部
      警政署刑事警察局鑑定，依預定買賣契約書之附款及土地
      買賣契約書第七條之約定，可知，本件上訴人以工程款抵
      付房屋買賣價金之約定係經上訴人、全慶公司及被上訴人
      三方同意，被上訴人不僅為全慶公司之法定代理人，又為
      各該買賣契約之出賣人，其自係該買賣契約之當事人等語
      。被上訴人辯以：上訴人係向全慶公司承攬工程，該契約
      之債務人為全慶公司，非被上訴人，被上訴人僅為全慶公
      司之法定代理人。又該板模工程合約及預定買賣契約書所
      記載被上訴人部份有所不同，法人與自然人人格各自獨立
      ，不因被上訴人為全慶公司之負責人而認其所為之任何事
      項概與全慶公司間有互相合意或同意之關係，被上訴人否
      認上訴人所稱本件以工程款抵付房地買賣價金之約定已得
      三方同意等語。
  ２、經查：
    (1)系爭房地預定買賣契約書係由被上訴人以個人名義簽立，
      有系爭房地預定買賣契約書附卷（證物外放）足憑，且經
      本院前審（86年度上字第732號）將臺灣省政府建設廳檢
      附「全慶建設事業有限公司」登記卷所留存公司章印文與
      系爭板模工程合約書送請內政部警政署刑事警察局鑑定結
      果，認為二者公司章印文相符，此同上警察局函一件在卷
      足憑（見本院86年度上字第732號卷二第2至4頁），另將
      系爭房地預定買賣契約書2件及系爭板模合約書1件送請刑
      事警察局鑑別其上「甲○○」印文，經鑑定結果三者文件
      「甲○○」印文相符，亦有同上刑事警察局函一件在卷足
      憑（見本院上字卷一第132至第133之3頁），是上揭3件文
      書之真正自均無疑義。
　  (2)被上訴人雖辯以其並非系爭房地買賣契約之債務人，然上
      開房屋及土地之預定買賣契約，其出賣人均係記載被上訴
      人，且於該房屋預定買賣約書附款載有：「本約係甲方（
      上訴人）向乙方（被上訴人）承包板模工程，約明以工程
      總價百分之　合計130萬2000元正，換得乙方房屋Ｍ棟五
      樓一戶，合計120萬元正，不足之金額按工程完成所取期
      款，應優先抵充，再以現金繳足甲方（多退少補）．．．
      ，本承包工程未全部完成或未繳清甲方全部欠款，不中途
      要求轉讓或出售及損傷乙方主權．．．」等語，而系爭土
      地買賣約書第7條約定：本約未約定事項，依據所附『房
      屋買賣契約書』約定辦理」等語，足見被上訴人同意上訴
      人以將來對全慶公司之工程款債權，於應付房地價款內由
      其取得；且於房屋預定買賣契約書中，甲方自備款部分，
      被上訴人於地坪ＲＣ完成等處（第1至4期）記載：「按本
      期工程進度收8萬7500元正」之字樣，且蓋用被上訴人之
      印章，益證被上訴人亦於上訴人完成全慶公司每期之板模
      工程進度後，即逕向全慶公司收取8萬7500元（此部分之
      論述，詳後述），其自為本件買賣契約之出賣人至明。
  ３、從而，本件買賣契約之當事人係上訴人與被上訴人，並非
      上訴人與全慶公司，被上訴人此部分之所辯，應不可採。
（三）上訴人是否已完成模板工程？
  １、上訴人主張：證人葉次郎之證詞均依其記憶所述，並無虛
      偽之情；縱其證詞有不正確之處，上訴人已完成模板工程
      乙情，亦經他證人鄧忠雄證實，且經原法院於系爭土地現
      場勘驗，可知上訴人已完成模板工程等語。被上訴人辯以
      ：系爭房屋陽台外牆高度依黃展春建築師所設計之圖說顯
      示二樓總共為122公分，三樓外牆高度則為132公分，四樓
      及五樓外牆亦同三樓外牆高度設計，原法院勘驗外牆高度
      僅有110公分，上訴人之工程僅至三樓即告停工，廚房之
      板模尚未完成，自有施工上瑕疵之違約行為。另被上訴人
      並未同意上訴人免於施作蓄水池部分，且有關建築物設圖
      地下室基礎圖部份及地下室樓梯部分並無任何修正，亦未
      註明上訴人免於施作之文字，上訴人未按圖施工，顯未完
      成工作。上訴人既有上述違約行為，則本件工程之未完成
      ，係因可歸責於其之事由，依民法第225條第1項之規定，
      自不得向全慶公司請求給付工程款等語。
  ２、經查：
    (1)地下室蓄水池部分，依黃展春建築師事務所設計之圖第5
      頁地下室平面圖所示雖有地下蓄水池三座（見本院上字卷
      上証三號設計圖，證物外放），然証人鄧忠雄結證稱：地
      下室雖挖一個蓄水池很大‧‧‧但這部分其並未放樣等語
      （見本院上字卷一第93頁），而証人陳榮燒則証稱：地下
      室有做，蓄水池沒做，老板甲○○說因為水可以打的（得
      ）上去，蓄水池可以不用做等語（本院上字卷一第206頁
      ），是上訴人主張地下室蓄水池係定作人不願做應屬可採
      。至廚房灶台之板模工程部分，上訴人負責之部分係以木
      板裝訂成模型之工作（見本院上字卷一第150頁背面），
      而系爭房屋之廚房灶台係可活動按裝之水泥板（見本院上
      字卷一第152頁至第155頁之照片七幀），又水泥灌漿部分
      係陳榮燒負責，至於砌磚部分另由土水師傳（按即戴晴）
      負責，上訴人所負責僅係灶台板模部分必上訴人先做，陳
      榮燒始能施作，業據証人戴晴及陳榮燒証述明確（見本院
      上字卷一第139頁、第184頁背面），茲廚房灶台之水泥板
      既已完工可按裝，如前揭照片所示，上訴人施作之板模當
      已先完成無疑。另灶台水泥板因係活動的可搬動，雖散置
      四處，或未立即按置灶台上，然與上訴人之施工範圍無涉
      ，故被上訴人此部分所辯，固屬無據。
    (2)惟系爭房屋陽台外牆高度部分，依上開設計之圖說所載：
      2 樓部分係100公分加上10公分及12公分總計為122公分、
      3 至4樓110公分加10公分及12公分，總計為132公分（見
      本院上字卷上証三號第7頁設計圖，證物外放）。而本院
      前審親至現場履勘系爭房屋之3樓陽台外牆，經勘驗結果
      ：「3樓陽台矮牆部分，連樓板其高度為一. 一公尺」，
      此有該勘驗筆錄在卷足憑（見本院上字卷一第140頁），
      而証人即施作該矮牆水泥者陳榮燒，亦於本院前審審理時
      結證稱：「二、三、四樓矮牆部分連樓板厚度為一米一」
      等語（本院上字卷一第139頁背面），足見該陽台部分，
      上訴人確有未依債之本旨施工之瑕疵，上訴人承攬之工程
      ，既有上開之瑕疵，自難認上訴人已依債之本旨完成模板
      工程。
（四）上訴人是否已如期給付價金？
  １、上訴人主張：依板模工程合約第五條(二)之約定可知，全慶
      公司同意上訴人逕將工程款轉為支付系爭房屋之價金，其
      支付方法與內容即於該項約定後段中載明上訴人就地下屋
      、頂地、基地、樑地面全部完成，則全慶公司給付第一期
      工程款16萬2750元，其中8萬7500元為前述約定逕自轉付
      之價金，餘實領7萬5250元，依此類推，共八期至上訴人
      就承包相關公共設施完成為止。被上訴人於上訴人完成全
      慶公司每期之板模工程進後，即逕向全慶公司收取8萬75
      00元，全慶公司則逕扣上訴人每期之工程款交付之，此由
      預定買賣契約書之付款辦法表所載「按本期工程進度收捌
      萬柒仟伍佰元正」及「$87,500元」等字樣，可證上訴人
      實已依債權讓與方式，共給付70萬元，另10萬元則為簽約
      金與訂金，故依上訴人與被上訴人間之約定，本件除尾款
      40萬元以外之款項，應已抵償完畢。而40萬元尾款部分，
      依預定買賣契約書之約定，係於被上訴人將房地所有權移
      轉登記予上訴人後，由上訴人向銀行貸款給付之，被上訴
      人即有先為給付之義務，上訴人於被上訴人甲○○未依債
      之本旨先為給付之前，並無預為給付該40萬元尾款之必要
      等語。被上訴人辯以：預定買賣契約書中分期付款明細表
      中，於第1、2、3、4期款交付時均記載「按本期工程進收
      捌萬柒仟伍佰元正$87,500元」之字樣，並加蓋上訴人及
      被上訴人之印章以為上訴人完成工作，且以完成工作所得
      之報酬支付房地買賣價款之確認，惟於第5至8期，則未加
      蓋上訴人及被上訴人之印章，顯見上訴人尚未如期給付價
      金等語。
  ２、按稱承攬者，謂當事人約定，一方為他方完成一定工作，
      他方俟工作完成，給付報酬之契約，民法第490條定有明
      文，可知，承攬人須完成工作後，始有報酬請求權。
  ３、經查：依系爭房屋預定買賣契約書付款明細表（證物外放
      ）所示，其付款方式，除繳交訂金、簽約金各5萬元外，
      並分8期（即第1期：地坪ＲＣ完成、第2期：1樓頂板完成
      、第3期：2樓頂板完成、第4期：3樓頂板完成、第5期：
      4樓鋼筋完成、第6期：5樓頂板完成、第7期：突出物頂板
      完成、第8期：結構體全部完成）繳納，其餘40萬元銀行
      貸款，有該明細表可按，核諸該明細表第1、2、3、4期款
      交付時均載有：「按本期工程進收八萬七千五百元正，87
      500元」，並加蓋有上訴人及被上訴人之印章，以為上訴
      人完成工作，且以完成該工作所得之報酬支付上開房地買
      賣價款之確認，惟於第5、6、7、8期應收款項下，則僅有
      「87500元」之記載，與上述「按本期工程進收八萬七千
      五百元正，87500元」，並加蓋上訴人與被上訴人印章之
      情形，顯不相同，雖證人葉次郎於本院前審審理時結證稱
      ：「……於每期工程款扣除房屋款項，所剩餘款再交丙○
      ○，記得丙○○領了前面二期，後來因為丙○○受傷，我
      代領了四期，末二期是我與丙○○一同去向甲○○會算，
      我代領四期工程款，並沒有拿房地契約付款明細表或房價
      受領款資料予甲○○簽收，即表示已將房屋款扣除或給付
      ，我代領工程款時，甲○○也沒有要我簽收等語（見本院
      上字卷二第70頁），然證人葉次郎所證其代領4期（3至6
      期）工程款，並沒有拿房地契約付款明細表或房價受領款
      資料予甲○○簽收之證言，經核與前開付款明細表所載，
      第1至4期款交付時均載有：「按本期工程進收八萬七千五
      百元正，87500元」，並加蓋有上訴人及被上訴人印章之
      情形，顯不相符，其證言自難遽採，殊難僅以上開證人之
      證言，及付款明細表上未經上訴人與被上訴人蓋章之上述
      阿拉伯字之記載，即認上訴人業已完成工作，取得完成工
      作之報酬，並以該報酬支付被上訴人以為購買系爭房屋金
      額之價金。從而，上訴人請求被上訴人應將其所有如附表
      編號一、二所示土地之所有權應有部分辦理所有權移轉登
      記為上訴人所有，自屬無理由。
（五）如認上訴人上述之變更及追加合法，則上訴人主張依民法
      第244條規定撤銷被上訴人與追加被告間之贈與行為，是
      否有理？
  １、上訴人主張：房屋原始建築人因自建而取得所有權，系爭
      房屋於73年12月7日取得使用執照即建造完成時，雖起造
      人為追加被告；然其與被上訴人係夫妻關係，依修正前民
      法第1016條及第1017條第2項規定，系爭房屋屬於被上訴
      人所有。而系爭房屋於90年3月20日雖登記所有權人為追
      加被告，然應認為係被上訴人之無償贈與，上訴人遲至91
      年12月6日始知悉上情，爰依民法第244條第1項規定，上
      訴人自得撤銷被上訴人與追加被告間之贈與行為，請求塗
      銷系爭房屋之所有權登記，並請求被上訴人於系爭房屋所
      有權第一次登記後，將系爭房屋所有權移轉予上訴人等語
      。被上訴人辯以：追加被告雖係被上訴人之配偶，惟其取
      得系爭房屋之所有權不因渠等夫妻財產制係採用聯合財產
      制，及係在74年6月4日以前結婚而有不同，依民法第1017
      條及民法親屬篇施行法第6條之1之規定，本件不得適用修
      正前民法第1016條、第1017條第2項之規定，應認系爭房
      屋之所有權人係追加被告，上訴人上開之請求，欠缺請求
      權基礎及權利保護要件等語。
  ２、按「聯合財產中，夫或妻於結婚時所有之財產及婚姻關係
      存續中取得之財產為夫或妻之原有財產、各保有其所有權
      」、「中華民國七十四年六月四日以前結婚，並適用聯合
      財產制之夫妻於婚姻關係存續中，以妻之名義在同日以前
      取得不動產，而有左列情形之一者，於本施行法中華民國
      八十五年九月六日修正生效一年後，適用中華民國七十四
      年民法親屬修正後之第一千零十七條之規定，一、婚姻關
      係尚存續中，且該不動產仍以妻之名義登記者，二、夫妻
      已離婚而該不動產仍以妻之名義登記者」74年6月3日修正
      公布之民法第1017條、民法親屬篇施行法第6條之1分別定
      有明文。次按「債務人所為之無償行為，有害及債權者，
      債權人得聲請法院撤銷之。」民法第244條第1項定有明文
      。又當事人主張有利於己之事實者，就其事實有舉證之責
      任，民事訴訟法第277條第1項前段定有明文，主張法律關
      係存在之當事人，應就該法律關係發生所須具備之特別要
      件，負舉證之責任，至於他造主張有利於己之事實（變更
      或消滅之特別要件），則應由他造舉證證明，最高法院48
      年台上字第887號亦著有判例。
  ３、經查：
    (1)上訴人未完成所約定之工作，其報酬請求權既未發生，自
　    無法以該報酬作為給付系爭房地買賣之價金，已如上述。
    (2)追加被告係被上訴人之配偶，係系爭房屋之起造人，且於
      90年3月20日登記為追加被告所有，此有
      卷第164頁）、本院依上訴人之聲請向桃園縣政府工務局
      調取該局（73）桃縣建管使字第1433號使用執照（含建照
      執照）全卷（本院卷第66頁之本院92年4月16日院田民勇
      字第4470號函）、系爭房屋建物登記謄本（本院卷第154
      頁），及房屋所有權狀（見本院卷第56頁）可按，則依上
      開說明，系爭房屋自屬追加被告所有，上訴人主張系爭房
      屋係被上訴人贈與與追加被告者，自應就其主張有利於己
      之事實，加以舉證以實其說，惟上訴人無法就上開贈與之
      事實，加以舉證以實其說，自難遽採。
  ４、從而，上訴人請求追加被告應將其所有系爭房屋第一次所
      有權登記塗銷，由被上訴人就系爭房屋為第一次所有權登
      記後，將該所有權移轉登記予上訴人所有，亦無理由，應
      予駁回。
八、綜上所述，上訴人本於上開買賣契約之法律關係，請求(一)被
    上訴人應將其所有如附表編號一、二所示土地之所有權應有
    部分辦理所有權移轉登記為上訴人所有，(二)追加被告應將其
    所有如上述附表編號三、四、五號建築改良物第一次所有權
    登記塗銷，由被上訴人就上述建築改良物為第一次所有權登
    記後，將該所有權移轉登記予上訴人所有，為無理由，不應
    准許。原審為上訴人訴請被上訴人給付部分為上訴人敗訴之
    判決，並無不合。上訴意旨指摘原判決不當，求予廢棄改判
    ，並為訴之追加，為無理由，均應予駁回。
九、本件事證已臻明確，兩造其餘之攻擊、防禦方法，核與判決
    結果不生影響，爰毋庸一一論述，併此敘明。
十、據上論結，本件上訴及追加之訴均為無理由，依民事訴訟法
    第385條第1項前段、第449條第1項、第78條，判決如主文。
中　　華　　民　　國　　94　　年　　5 　　月　　11　　日
                民事第八庭    審判長法  官  李  瓊  蔭
                                    法  官  魏  麗  娟
                                    法  官  陳  邦  豪
正本係照原本作成。
如不服本判決，應於收受送達後20日內向本院提出上訴書狀，其
未表明上訴理由者，應於提出上訴後20日內向本院補提理由書狀
（均須按他造當事人之人數附繕本）上訴時應提出委任律師或具
有律師資格之人之委任狀；委任有律師資格者，另應附具律師資
格證書及釋明委任人與受任人有民事訴訟法第466條之一第一項
但書或第二項（詳附註）所定關係之釋明文書影本。
中　　華　　民　　國　　94　　年　　5 　　月　　13　　日
　　　      　　　　　　　　　　　　書記官  張  淑  芬
附註：民事訴訟法第466條之1（第一項、第二項）：
對於第二審判決上訴，上訴人應委任律師為訴訟代理人。但上訴
人或其他法定代理人具有律師資格者，不在此限。
上訴人之配偶、三親等內之血親、二親等內之姻親，或上訴人為
法人、中央或地方機關時，其所屬專任人員具有律師資格並經法
院認為適當者，亦得為第三審訴訟代理人。
